【裁判字號】    99,交訴,12
【裁判日期】    990222
【裁判案由】    業務過失致死
【裁判全文】
臺灣臺中地方法院刑事判決  99年度交訴字第12號
公  訴  人  臺灣臺中地方法院檢察署檢察官
被      告  丙○○
上列被告因業務過失致死案件，經檢察官提起公訴（98年度偵字
第18710號），本院合議庭裁定由受命法官獨任進行簡式審判程
序，判決如下：
    主    文
丙○○犯業務過失致人於死罪，處有期徒刑伍月，如易科罰金，
以新臺幣壹仟元折算壹日。緩刑貳年。
    犯罪事實及理由
一、丙○○受僱於生原煤氣行，以騎乘機車載運瓦斯桶為業，為
    從事業務之人。於民國98年7月20日晚間，騎乘車牌號碼JWJ
    —006號重型機車，後座鐵架上橫放3大桶（各20公斤，長約
    97公分）瓦斯桶及1小桶瓦斯（4公斤)桶掛於鐵架右邊，沿
    臺中縣豐原市○○路由南往北方向行駛，欲載送瓦斯桶至客
    戶家中。後於同日晚間7時40分許，行經角潭路82號附近，
    原應注意該路段行車速限為40公里（起訴書誤為50公里），
    因該處無路燈照明、其後座復載有瓦斯桶應謹慎駕駛，不得
    超速，及車輛行駛於未劃分向線或分向限制線之道路應靠右
    行駛，依當時情形為夜間，天氣晴、為柏油路面乾燥、無缺
    陷，並無不能注意之情事，竟疏未注意及此，冒然超速以時
    速60-70公里之速度行駛於該路段，且未靠右行駛，適有冉
    嘉榮騎乘車號AUV—282號重型機車，亦未注意飲用酒類後其
    血液中酒精濃度超過每公升百分之0.05毫克以上，不得騎乘
    機車及車輛行駛於未劃分向線或分向限制線之道路應靠右行
    駛，而沿豐原市○○路由北往南方向行駛至該路段時因酒後
    操控能力降低（其送醫後血液酒精濃度為408. 1mg／dl）及
    未靠右行駛，2車閃閉不及，發生對撞，冉嘉榮騎乘之上開
    車號AUV—282號重型機車車頭撞及丙○○機車後載之瓦斯桶
    手把，當場人車倒地，冉嘉榮因此受有頭部外傷顱內出血併
    顱骨骨折、多處臉部撕裂傷、肝臟撕裂傷之傷害，經丙○○
    委由他人報警後，在現場等候，於職司犯罪偵查之公務員尚
    未發覺其係上開交通事故肇事者前，即主動向據報前來處理
    之臺中縣警察局豐原交通分隊警員林伯良自承係肇事人，表
    示願意接受裁判而自首之。惟丙○○因上開傷勢顱腦損傷導
    致中樞神經衰竭，迨至同日晚上9時31分許，仍不治死亡。
二、案經冉嘉榮之母甲○○○、其妻王春樺告訴及臺灣臺中地方
    法院檢察署檢察官偵查起訴。
    理    由
一、上揭犯罪事實，業據被告丙○○於警詢、偵查及本院審理時
    坦承不諱，核與證人郭文嘉、蔣銅山證述之情節相符，並有
    道路交通事故現場圖、道路交通事故調查報告表 (一)( 二
    )、現場照片及車輛照片共26張等附於偵查卷內可稽；而被
    害人冉嘉榮於車禍後受有頭部外傷顱內出血併顱骨骨折、多
    處臉部撕裂傷、肝臟撕裂傷之傷害，嗣於98年7月20日晚上9
    時31分許，因顱腦損傷導致中樞神經衰竭不治死亡，亦有臺
    灣臺中地方法院檢察署相驗屍體證明書、法醫驗斷書、行政
    院衛生署豐原醫院98年7月21日出具之診斷證明書等在卷可
    稽。按行車速度，依速限標誌或標線之規定，無速限標誌或
    標線，行車時速不得超過50公里。但在未劃設車道線、行車
    分向線或分向限制線之道路，時速不得超過40公里；又汽車
    除行駛於單向道或指定行駛於左側車道外，在未劃分向線或
    分向限制線之道路，應靠右行。道路交通安全規則第93條第
    1 項第1款、第95條第1項前段規定甚明。查本案肇事地點即
    臺中縣豐原市○○路82號附近，並無速限標誌或標線，且車
    道無分向設施，依前揭規定，行車時速不得超過40公里（檢
    察官起訴書依據卷附道路交通事故調查報(一)記載為速限50公
    里，惟該交通事故調查報關於此部分之記載有誤，正確應為
    40 公里，有警員之職務報告1紙在卷可稽)，而案發時為夜
    間、依當時情形，天候晴、路面柏油乾燥無缺陷，有前揭道
    路交通事故調查報告表(一)在卷可稽，被告於偵查中自承其當
    時後座載有3大1小之瓦斯桶，重量為64公斤，車速約60-70
    公里，而該大瓦斯桶橫放於後座，直立時長度約為97公分，
    亦有該瓦斯桶之測量照片附於偵查卷內可稽（參98年度相字
    第1167號卷第26頁），被告既於機車上載運重物且橫向置放
    物品，對於前揭不得超速及應靠右行駛之規定自應確實遵守
    ，以避免機車因載重操控及煞車不易而發生事故，而其客觀
    上並無不能注意之情狀，竟疏未注意，冒然以時速60-70公
    里之速度超速及未靠右行駛，致見酒後駕車之被害人冉嘉榮
    亦未靠右行駛時閃避不及致2機車對撞而肇事，被告之駕駛
    行為有過失，至為顯然，此觀本件車禍經臺灣省臺中縣區車
    輛行車事故鑑定委員會鑑定結果，認被告丙○○駕駛JWJ—
    006 號重型機車超速未靠右行，有肇事責任，有該委員會台
    中縣區9803 90號鑑定意見書在卷可資佐證；又本件車禍致
    被害人因而死亡有如上述，則被告之過失行為與被害人死亡
    間具有相當因果關係，堪可認定。另按「汽車駕駛人飲用酒
    類或其他類似物後其吐氣所含酒精濃度超過每公升0.25毫克
    或血液中酒精濃度超過百分之0.05以上，不得駕車」，道路
    交通安全規則第114條第2項亦有明文，本件被告陳稱車禍前
    發現被害人之車輛偏向其車道，而被害人車禍後送醫抽血檢
    驗，其血液酒精濃度達408.1mg／dl，有行政院衛生署豐原
    醫驗驗科微量元素／藥／毒物測定檢驗結果1紙在卷可稽，
    足認被告所稱，並非無稽，是被害人酒後駕車及未靠右行駛
    ，就本件車禍之發生，顯亦有過失，此前揭臺灣省臺中縣車
    輛行車事故鑑定委員會鑑定結果，亦認係被害人冉嘉榮酒精
    濃度超過規定駕駛AUV—282號重型機車未靠右行駛，有肇事
    因素可參，然此僅係民事賠償過失相抵之問題，並無礙被告
    本件過失傷害罪責之成立。是本件事證明確，被告犯行堪以
    認定。
二、核被告丙○○所為，係犯刑法第276條第2項之業務過失致人
    於死罪。又按對於未發覺之罪自首而受裁判者，得減輕其刑
    。刑法第62條前段定有明文。查本案被告於前揭時、地駕車
    肇事致被害人冉嘉榮人車倒地受傷後，立即委由他人報警處
    理，並在現場等候，於職司犯罪偵查之公務員尚未發覺其係
    上開交通事故肇事者前，即主動向據報前來處理之臺中縣警
    察局豐原交通分隊警員林伯良自承係肇事人，表示願意接受
    裁判而自首之，有卷附之臺中縣警察局道路交通事故肇事人
    自首情形紀錄表在卷可佐，且被告嗣於偵查中均坦承犯行，
    確有悔意，爰依刑法第62條前段規定，減輕其刑。爰審酌被
    告駕車不慎肇事致被害人死亡，使告訴人等頓失親人，所受
    痛苦難以言喻，惟被害人冉嘉榮酒後駕車，同有肇事原因，
    而被告犯後已坦承犯行，嗣於98年9月14日與被害人家屬以
    166萬元（不含機車強制責任險理賠金）達成和解，有台中
    縣豐原市調解委員會調解書影本1份在卷可稽，並已依調解
    條件給付完畢等一切情狀，量處如主文所示之刑，並諭知易
    科罰金之折算標準。又被告前未曾因故意犯罪受有期徒刑以
    上刑之宣告，有臺灣高等法院被告前案紀錄表、刑案資料查
    註紀錄表各1份在卷可稽，被告於犯後即坦承犯行，並已與
    告訴人達成民事調解，依調解條件給付完畢，有本院電話紀
    錄表1紙在卷可稽，雖告訴人嗣於本院準備程序及審理時表
    示希望以350萬元和解，請求被告再給付70萬元，如被告有
    誠意才願原諒被告等語，惟此與前開業已成立之調解條件不
    符，且本院審酌被告係因過失而有此犯行，惡性尚非重大，
    而其原係擔任瓦斯行送貨員，收入亦非豐厚，被告既已依調
    解條件給付完畢，經此偵審程序，應無再犯之虞，本院綜核
    上情，認所宣告之刑以暫不執行為適當，爰依刑法第74條第
    1 項第1款規定，併予宣告緩刑2年，以啟自新。
據上論斷，依刑事訴訟法第273條之1第1項、第299條第1項前段
，刑法第276條第2項、第62條前段、第41條第1項前段、第74條
第1項第1款，刑法施行法第1條之1，判決如主文。
本案經檢察官乙○○到庭執行職務
中    華    民    國    99    年     2    月    22    日
                      交通法庭  法  官  吳幸芬
以上正本證明與原本無異
如不服本判決應於收受送達後10日內向本院提出上訴書狀，並應
敘述具體理由；其未敘述上訴理由者，應於上訴期間屆滿後20日
內向本院補提理由書（均須按他造當事人之人數附繕本）「切勿
逕送上級法院」。
                                書記官  黃毅皓
中    華    民    國    99    年     2    月    22    日
附錄論罪科刑法條
中華民國刑法第276條
因過失致人於死者，處2 年以下有期徒刑、拘役或2 千元以下罰
金。
從事業務之人，因業務上之過失犯前項之罪者，處5 年以下有期
徒刑或拘役，得併科3 千元以下罰金。

司法院資訊處製作；財團法人民間司法改革基金會備份。
